臺灣高等法院刑事判決
110年度上易字第1785號
上  訴  人  
即  被  告  劉永恆





上列上訴人因詐欺案件，不服臺灣臺北地方法院110年度易字第6
0號，中華民國110年9月15日第一審判決（起訴案號：臺灣臺北
地方檢察署109年度偵字第17474號），提起上訴，本院判決如下
：
    主  文
原判決關於沒收岫玉骨灰罐陸個部分撤銷。
其他上訴駁回。
    事  實
劉永恆係址設臺北市○○區○○○路0段00號4樓之善生有限公司（下
稱善生公司）業務員，竟意圖為自己不法所有，基於詐欺取財之
犯意，於民國108年3月中旬，以電話聯絡李玉琴，佯稱可代為銷
售其胞姊李錦雲所有之20個靈骨塔位，且已有買主，然需搭配岫
玉骨灰罐20個以湊成20組云云，嗣因李玉琴表示，李錦雲僅有6
個岫玉骨灰罐，其餘均為琉璃骨灰罐，劉永恆即再佯稱，可用琉
璃骨灰罐14個為交換，只要補差價(1個6萬元)即可云云，李玉琴
及李錦雲乃均陷於錯誤，李錦雲提領岫玉骨灰罐6個，李玉琴勉
力湊出61萬元，而於108年3、4月間，在臺北市某處不詳地點，
陸續交付劉永恆，李玉琴再於新北市之住處附近，將琉璃骨灰罐
提貨單14張，交付劉永恆所指定不知情之同事井恩豪（另經檢察
官為不起訴處分）。嗣因劉永恆僅交付李玉琴岫玉骨灰罐11個之
提貨單，卻始終未辦理買賣簽約事宜，李玉琴多次聯繫未果，始
與李錦雲驚覺受騙。
    理  由
一、犯罪事實之認定：
　　訊之劉永恆(下指特定人時均省略稱謂)否認有何詐欺取財犯
    行，並辯稱：沒有對李玉琴說過會幫忙賣塔位，61萬元則是
    出售岫玉骨灰罐的錢，1個10萬元，我是賣6個岫玉骨灰罐，
    這不是琉璃換岫玉的價差(原審易字卷第38、40頁)。然本件
    除有李玉琴於偵查及原審審理中之一致證述外，亦有卷內委
    託倉儲寄存保管服務申請同意書(按：即岫玉骨灰罐之提貨
    單，下同)，及井恩豪於偵查中之證述可佐，反觀劉永恆之
    辯稱，不但與上開岫玉骨灰罐提貨單之內容不符，亦不合常
    理，茲析述如下：
　㈠李玉琴於①偵查時證稱：於108年3月中旬，劉永恆撥到我手機
    ，說要幫我胞姊李錦雲賣掉塔位，且已經有買主了，預計清
    明節後即可賣掉，但買主要求塔位需加上骨灰罐，且需岫玉
    材質的，共20組，因李錦雲只有6個岫玉的，其他都是琉璃
    的，劉永恆就說用琉璃跟他換岫玉，每個再補差價6萬元給
    他，我沒有這麼多錢，只付了61萬元，並拿到11個岫玉骨灰
    罐的提貨單，我和李錦雲另於同年4月間，提領6個岫玉骨灰
    罐交到善生公司，之後即聯繫不上劉永恆，最後一次是同年
    8月間去該公司，樓下保全說該公司搬家了（他卷第5至6、4
    3、108至109頁）；於②原審審理時亦證稱：劉永恆於108年
    的清明節前後，告訴我有客戶要買塔位，要幫我們搓合，但
    需20個塔位搭配20個骨灰罐湊成20個組合，且所搭配的骨灰
    罐要玉質，李錦雲只有玉質罐子6個，我想辦法來湊這14個
    ，因李錦雲還有很多琉璃材質的骨灰罐，劉永恆表示那就用
    琉璃的去跟他換岫玉的，1個再補差價6萬元，我只拿得出61
    萬元，劉永恆說不足的他們自己處理，還表示願跟我用61萬
    元換11個骨灰罐，於是我陸續交了61萬元，劉永恆因此給我
    11個岫玉骨灰罐的提貨單，並說之後井恩豪會跟我聯絡，嗣
    井恩豪聯絡我要我們領罐子交給他們，劉永恆跟井恩豪開車
    帶我和李錦雲去領出那6個岫玉罐子再回到善生公司，劉永
    恆就拿走，另外井恩豪有來我家附近跟我拿14個琉璃骨灰罐
    共14張的提貨單，我之後還有打電話問劉永恆何時可和買方
    簽約，劉永恆只說會另通知，但接著就聯絡不上（原審易字
    卷第83至101頁）。
　　李玉琴上開證稱，就劉永恆前稱有買主欲購買其胞姊李錦雲
    之20個靈骨塔位，但須搭配岫玉骨灰罐，然因李錦雲所有之
    骨灰罐中，僅有6個係岫玉骨灰罐，其餘則係琉璃骨灰罐，
    劉永恆對此先稱其他可以1個6萬元補差價之方式更換，嗣見
    其僅能湊出61萬元，即改稱如此已可換得11個岫玉骨灰罐，
    其因而交付6個岫玉骨灰罐、14張琉璃骨灰罐之提貨單、及6
    1萬元與劉永恆及不知情之井恩豪(14張琉璃骨灰罐提貨單)
    ，而取得11個岫玉骨灰罐之提貨單，但後續詢問劉永恆何時
    可與買家簽約，即無法聯繫劉永恆等情，確實證述一致且明
    確。
　㈡再①觀卷附之岫玉骨灰罐提貨單，劉永恆自承係李玉琴交付61
    萬元後所交付李玉琴（原審易字卷第40頁），該同意書「貨
    品寄存人」、「寄存人親簽」等欄之人均為李玉琴，另「寄
    存貨品名稱」、「寄存貨品數量」等欄所示為天然岫玉、11
    個（他卷第117至118頁），核與李玉琴上開證述拿出61萬元
    ，欲補琉璃換岫玉之價差，劉永恆則因而交付11個岫玉骨灰
    罐之提貨單，亦屬相符。另②劉永恆於善生公司之同事井恩
    豪於偵訊時證稱：是劉永恆開車載李玉琴、李錦雲她們去拿
    骨灰罐的（他卷第110頁），亦與李玉琴上開證述劉永恆曾
    開車搭載其及李錦雲領出岫玉骨灰罐6個，互核一致。凡此
    ，均足作為李玉琴上開證述之佐證。
　㈢反觀劉永恆上開辯稱，所謂李玉琴係以1個10萬元之單價購買
    6個岫玉骨灰罐，與上開岫玉骨灰罐之提貨單所明確記載岫
    玉骨灰罐係11個而非6個，數量即有不符！且若劉永恆所述
    為真，1個岫玉骨灰罐要價10萬元，亦應僅收取60萬元之買
    賣價金才是，豈能再多收1萬元？遑論井恩豪身為劉永恆之
    同事，當無故為誣陷之理，但井恩豪於偵訊中，復進一步證
    稱：李玉琴的6個骨灰罈在倉庫，他們可以領走（見他卷第1
    09至110頁），可見確有取走骨灰罐此事，倘劉永恆本件僅
    係單純銷售骨灰罐，為何會再有向買方拿回骨灰罐之異常舉
    動？
　㈣綜上所述，本件劉永恆謊稱有買主欲購買塔位，但需搭配岫
    玉骨灰罐，使李玉琴姊妹陷於錯誤，而交付6個岫玉骨灰罐
    、14個琉璃骨灰罐之提貨單、及為將11個琉璃骨灰罐換成岫
    玉骨灰罐之差價61萬元之詐欺取財犯行，堪以認定，劉永恆
    上開辯稱，無非卸責之詞，要不可採。
　　至於起訴書認劉永恆上開欲搭配出售之靈骨塔位係40個，及
    李玉琴交付之琉璃骨灰罐提貨單係11張，則均屬有誤，應予
    更正如上。
二、論罪法律之適用：
　　核劉永恆所為，係犯刑法第339條第1項之詐欺取財罪。其利
    用不知情之井恩豪收受琉璃骨灰罐提貨單14張，應論以間接
    正犯。另其基於單一詐欺取財之目的及行為，使李錦雲、李
    玉琴交付上開財物，而侵害數被害人之財產法益，為想像競
    合犯，應依刑法第55條之規定，以一詐欺取財罪處斷。
三、駁回上訴之理由：
　　原審同上見解，以劉永恆犯行罪證明確，依上開規定論處，
    而審酌其正值青壯，不思以正當管道賺取金錢，竟以不實之
    說詞對李玉琴、李錦雲施以詐術，侵害他人財產法益，所生
    損害情節復鉅，顯見法治觀念非佳；犯後復否認犯行，雖與
    李錦雲、李玉琴達成調解，願給付61萬元，有卷內調解筆錄
    可查(原審審易字卷第121頁。又依該調解筆錄，李玉琴於劉
    永恆給付61萬元完畢後，則應將上開岫玉骨灰罐11個之提貨
    單返還劉永恆)，但嗣後僅有於原審審理中給付李玉琴41萬
    元在案，此據李玉琴陳明在案(原審易字卷第110頁。又李玉
    琴於本院審理中，雖一度稱已收到劉永恆給付之上開和解款
    項計51萬元【本院卷第142頁】，然經確認結果，李玉琴復
    陳明尚有20萬元未獲償【本院卷第159頁之本院公務電話來
    電紀錄表】，茲劉永恆於本院審理中，除上開41萬元外，別
    無陳報有再還款與李玉琴之情事，此部分和解款之給付數額
    ，仍應以李玉琴最後所陳述之41萬元，即劉永恆尚欠20萬元
    為準)之犯後態度，兼衡其自陳高職肄業之智識程度，目前
    無業、有時替朋友送貨或藉由家人資助之收入情形、無須扶
    養之人之家庭經濟生活狀況等一切情形，判處有期徒刑10月
    ，並對劉永恆未扣案之犯罪所得，就其中現金20萬元、及琉
    璃骨灰罐提貨單14張之部分，宣告沒收及追徵，其認事用法
    ，核無違誤，量刑亦屬妥適。劉永恆提起上訴，仍執稱本件
    僅係買賣糾紛，不得僅以李玉琴單方面之指訴，即認其間有
    何詐欺取財情事，並以事後雙方業已達成調解，而指摘原審
    量刑顯屬過重，自無理由，應予駁回。
四、撤銷原判決之理由：
　㈠按犯罪所得，屬於犯罪行為人者，沒收之；於全部或一部不
    能沒收或不宜執行沒收時，追徵其價額；犯罪所得已實際合
    法發還被害人者，不予宣告沒收或追徵；又宣告沒收或追徵
    ，有過苛之虞、欠缺刑法上之重要性、犯罪所得價值低微，
    或為維持受宣告人生活條件之必要者，得不宣告或酌減之，
    刑法第38條之1第1項前段、第3項、第5項、第38條之2第2項
    分別定有明文。
　㈡本件劉永恆之犯罪所得，計現金61萬元(其中41萬元應認已實
    際合法發還被害人，不予宣告沒收、追徵，已如前述)、岫
    玉骨灰罐6個及琉璃骨灰罐提貨單14張，然李玉琴業已取回
    岫玉骨灰罐6個，此據李玉琴所陳明在案(本院卷第142頁)，
    參照上開說明，不應再予以沒收。故原判決就6個岫玉骨灰
    罐，所為沒收、追徵之宣告，稍有未洽，應由本院予以撤銷
    如主文第1項所示。
五、劉永恆經合法傳喚，無正當理由不到庭，爰不待其陳述逕行
    判決。
據上論斷，應依刑事訴訟法第368條、第369條第1項前段、第371
條，判決如主文。　
本案經檢察官劉彥君提起公訴，檢察官丁俊成到庭執行職務。
中　　華　　民　　國　　111 　年　　8 　　月　　23　　日
                  刑事第十一庭  審判長法　官  張江澤
                                      法　官  郭惠玲
                                      法　官  梁志偉
以上正本證明與原本無異。
不得上訴。
                                      書記官  林明慧
中　　華　　民　　國　　111 　年　　8 　　月　　24　　日
附錄：本案論罪科刑法條全文
刑法第339條第1項
意圖為自己或第三人不法之所有，以詐術使人將本人或第三人之
物交付者，處5年以下有期徒刑、拘役或科或併科50萬元以下罰
金。